Inventaris van het archief van J.Th. Petrus Blumberger [levensjaren 1873-1961]
Nationaal Archief, Den Haag
Collectie 411 J.Th. Petrus Blumberger
Blumberger
1891-1953
C22156
0.21 meter; 23 inventarisnummers.
Normale geschreven, getypte en gedrukte documenten, geen bijzondere handschriften.
Nationaal Archief, Den Haag
John Theodoor Petrus Blumberger (1873-1961)
John Theodoor Petrus Blumberger (1873-1961) werkte als journalist en bestuursambtenaar in Nederlands-Indië. In 1916 kwam hij naar Nederland en werkte o.a. als ambtenaar bij het ministerie van Koloniën. Naast zijn ambtelijke werkzaamheden bleef hij als deskundige inzake de politieke stromingen in de indische maatschappij publicistische arbeid verrichten. Zijn werken De Communistische Beweging in Nederlandsch-Indië en De Nationalistische Beweging in Nederlandsch-Indië zijn standaardwerken. Het archief bevat stukken betreffende zijn persoonlijke leven, zijn ambtelijke loopbaan, en zijn publicaties.
Archiefvorming
Geschiedenis van de archiefvormer
John Theodoor Petrus, na naamsverandering bij goevernementsbesluit van 14 maart 1911, nummer 46 genaamd Petrus Blumberger, werd op 2 december 1873 in Semarang geboren. Na een H.B.S.-opleiding en na korte tijd journalist te zijn geweest - hij werkte aan het redactiebureau van het Soerabajaasch Handelsblad - verwierf hij in 1894 het diploma groot-ambtenaar voor den Indischen Bestuursdienst. Daarna was hij als ambtenaar van het Binnenlands Bestuur werkzaam op Java en Madoera. In 1909 werd hij gewestelijk secretaris van Madioen, in 1913 assistent-resident in Soerakarta.
In 1916 ging hij op verlof naar Nederland, waar hij aan de gemeentelijke universiteit van Amsterdam colleges volgde in het staatsrecht en de economie. Tevens gaf hij in verschillende artikelen blijk van zijn als ambtenaar opgedane kennis van de volksbewegingen en de publieke geest in Nederlandsch-Indië. Deze artikelen in diverse tijdschriften bevatten ook beleidsadviezen inzake bestuursaangelegenheden.
In 1919 werd hij als ambtenaar bij het ministerie van Koloniën geplaatst, aanvankelijk bij de afdeling Indische Bestuurzaken, na 1921 bij het Kabinet van de Minister, waar hij in 1930 tot hoofd werd benoemd. Naast zijn ambtelijke werkzaamheden bleef hij als deskundige inzake de politieke stromingen in de indische maatschappij publicistische arbeid verrichten. Zijn werken De Communistische Beweging in Nederlandsch-Indië (1928 en 1935) en De Nationalistische Beweging in Nederlandsch-Indië, mede gebaseerd op archiefstudie, zijn standaardwerken die onmisbaar zijn voor de studie van het voorstadium van de onafhankelijkheidsstrijd in Nederlandsch-Indië.
Petrus Blumberger werd in 1939 gepensioneerd en kon zich nu volledig aan zijn studie wijden, ware het niet dat de oorlogsomstandigheden hem tot evacuatie noodzaakten, zodat zijn aantekeningen en papier en verspreid raakten. Hij overleed op 4 april 1961.
Geschiedenis van het archiefbeheer
Na zijn overlijden werden door zijn nabestaanden vele stukken vernietigd. Wat overbleef werd bewaard door mevrouw C.J. Petrus Blumberger, die in 1972 een gedeelte van zijn handschriften schonk aan de Katholieke Universiteit in Nijmegen. Naar de exacte vindplaats van deze schenking wordt nog gezocht.
Het hier beschreven archief werd in 1983 door mevrouw Petrus Blumberger aan de Tweede Afdeling van het Algemeen Rijksarchief in bewaring gegeven.
Inbewaringgeving van een particulier archief, niet in eigendom verkregen
Inhoud en structuur van het archief
2.21
Aanwijzingen voor de gebruiker
Openbaarheidsbeperkingen
Volledig openbaar.
Materiële beperkingen
Aanvraaginstructie
Openbare archiefstukken kunnen online worden aangevraagd en gereserveerd. U kunt dit ook via de terminals in de studiezaal van het Nationaal Archief doen. Om te kunnen reserveren dient u de volgende stappen te volgen:
U maakt een profiel aan op www.gahetna.nl, en logt vervolgens in
Via de archiefinventaris (alleen de beschrijvingen met rode nummers) selecteert u het gewenste archiefstuk door op de knop 'Reserveren' te klikken
In het volgende scherm geeft u aan op welke dag u het archiefstuk wilt inzien
Indien u zich bevindt in de studiezaal en een tafelnummer heeft ontvangen kunt u dit nummer vermelden. Als u geen tafelnummer heeft kunt u tafelnummer 777 laten staan
Vervolgens bevestigt u uw reservering door deze te versturen.
Verwant materiaal
Beschikbaarheid van kopieën
Beschrijving van de series en archiefbestanddelen
- Stukken betreffende zijn persoonlijk leven, 1.
  - Stukken betreffende zijn eindexamen Hogere Burgerschool aan het "Gymnasium Willem III" in Batavia., 1891; 1; 1 omslag
  - Akten betreffende zijn naamsverandering van Blumberger in Petrus Blumberger., 1911; 2; 2 stukken
  - Diploma "Klein-Ambtenaar", uitgereikt aan José Stephen Petrus Blumberger met aantekeningen van J.Th. Petrus Blumberger over het "klein-ambtenaar-examen"., Juni 1913; 3; 2 stukken
  - Ingekomen brieven van de Nederlandse consul in Zürich, houdende inlichtingen over de studie in de staatswetenschappen aan de universiteit aldaar., Januari 1919; 4; 2 stukken
  - Onderhandse huurakte van een huis aan de Bentinckstraat in Den Haag door Petrus Blumberger aan mevrouw H.L.A. van Zonneveld-Vemer., 17 september 1928; 5; 1 stuk
  - Ingekomen drukwerken van het Nationaal Jongeren Verbond., Maart 1929; 6; 2 stukken
  - Afschrift van een brief aan zijn zoon José Stephen, houdende mededelingen over de afkomst van de familie Petrus., 3 november 1952; 7; 1 stuk
  - Lijst van catalogi van het Rijks Ethnographisch Museum in Leiden., Z.j; 8; 1 stuk
  - Aantekeningen over het woord "marionet"., Z.j; 9; 1 stuk
- Stukken betreffende zijn ambtelijke loopbaan, 2.
  - Akten, houdende de benoeming en beëdiging van Petrus Blumberger, gewestelijk secretaris in Madioen, tot plaatsvervangend en tijdelijk notaris aldaar., Mei 1913; 10; 2 stukken
  - De Locomotief en Nieuwe Midden Java, dagbladen houdende berichten over een pestepidemie in Solo en de door assistent-resident Petrus Blumberger te treffen maatregelen aldaar., September 1916; 11; 1 omslag
  - Foto van de z.g. "telex-brigade" van het ministerie van Koloniën., Januari 1938; 12; 1 stuk
  - Briefwisseling en krante-artikelen naar aanleiding van zijn pensionering als hoofd van het Kabinet van de Minister van Koloniën, met foto van Petrus Blumberger achter zijn bureau., 1938; 13; 1 omslag
- Stukken betreffende publicaties, 3.
  - Overdrukken van artikelen uit het Tijdschrift voor het Binnenlandsch Bestuur en het Koloniaal Tijdschrift over het recht van vereniging en vergadering in Nederlandsch-Indië, de conduitestaat van bestuursambtenaren aldaar en het z.g. "klein-notarisexamen", 1905-1919; 14; 1 omslag
  - De Nieuwe Vorstenlanden, dagblad voor Midden-Java, houdende een "Zaterdagavond-praatje" van Petrus Blumberger., 21 februari 1914; 15; 1 stuk
  - Exemplaren van De Telegraaf, houdende artikelen van Petrus Blumberger over inlandse volksbewegingen in Nederlandsch-Indië, alsmede enkele boekbesprekingen., 1916-1917; 16; 1 omslag
  - "Communisme", overdruk van een artikel van Petrus Blumberger in het supplement van de Encyclopaedie van Nederlandsch Oost-Indië., 1927; 17; 1 deeltje
  - Album, houdende een reisverslag in De Indische Verlofganger, getiteld "Reisindrukken van een Verlofganger uit Nederland naar Indië"., 1929; 18; 1 deel
  - Tekst van een lezing, getiteld Het Indonesisch Nationalisme in de Indische Volksbeweging, met kranteknipsels en correspondentie., 1929-1930; 19; 1 omslag
  - Manuscript, getiteld Indonesisch Nationalisme, houdende vermoedelijk basismateriaal voor lezingen, met nadere marginale aantekeningen., 1930 en z.j; 20; 1 deel
  - Tekst van het vonnis van de Landraad van Bandoeng in het proces tegen ir. Soekarno en zijn medeleden van de Partai Nasional Indonesia. Overdruk van het Indisch Tijdschrift voor het Recht., 1931; 21; 1 deeltje
  - Exemplaren van het tijdschrift Tourism in the Netherland Indies., 1934-1935; 22; 1 band
    Hierin zouden zich artikelen van Petrus Blumberger bevinden.
  - Ingekomen brief van de uitgeverij n.v. Djambatan, houdende verzoek om de originele foto's die door Petrus Blumberger als illustratiemateriaal in zijn boeken zijn verwerkt., 25 februari 1953; 23; 1 stuk